【裁判字號】    99,易,205
【裁判日期】    990226
【裁判案由】    賭博
【裁判全文】
臺灣臺南地方法院刑事判決               99年度易字第205號
公  訴  人  臺灣臺南地方法院檢察署檢察官
被      告  丙○○
            乙○○
            丁○○
上列被告等因賭博案件，經檢察官提起公訴（98年度營偵字第
1782號），被告就被訴事實為有罪之陳述，本院裁定進行簡式審
判程序，判決如下：
    主  文
丙○○、乙○○共同在公眾得出入之場所賭博財物，丙○○處罰
金新臺幣貳萬伍仟元，乙○○處罰金新台幣壹萬元，如易服勞役
，均以新臺幣壹仟元折算壹日。扣案如附表編號一、二所示之物
均沒收。
丁○○在公眾得出入之場所賭博財物處罰金新台幣參仟元，如易
服勞役，以新臺幣壹仟元折算壹日。扣案如附表編號一、二、三
所示之物均沒收。
    事實及理由
一、 本案被告等所犯刑法第266條第1項之賭博罪，並非死刑、
     無期徒刑或最輕本刑有期徒刑3年以上之罪，亦非高等法院
     管轄第一審案件，且被告於本院程序進行中，先就被訴事
     實為有罪之陳述，經告知被告簡式審判程序之旨，並經檢
     察官、被告之同意，而以簡式審判程序審理，有本院筆錄
     乙份在卷可稽（見本院卷第11頁正、反面），是本案之證
     據調查，依刑事訴訟法第273條之2規定，不受同法第159條
     第1項、第161條之2、第161條之3、第163條之1及第164條
     至第170條規定之限制，合先敘明；並得依同法第310條之2
     準用第454條之規定製作略式判決書，合先敘明。
二、本件犯罪事實及證據，除犯罪事實刪除「意圖營利，供給賭
    博場所、聚眾賭博財物」，補充「賭博」；證據補充被告丙○○、乙○○、丁○○3人於本院審判程序訊問時之自白外
    ，其餘犯罪事實及證據，引用起訴書之記載（如附件）。
三、核被告丙○○、乙○○、丁○○3人所為，係犯刑法第266條
    第1項前段之在公眾得出入之場所賭博財物罪。又按刑事法
    若干犯罪行為態樣，本質上原具有反覆、延續實行之特徵，
    立法時既予特別歸類，定為犯罪構成要件之行為要素，則行
    為人基於概括之犯意，在密切接近之一定時、地持續實行之
    複次行為，倘依社會通念，於客觀上認為符合一個反覆、延
    續性之行為觀念者，於刑法評價上，即應僅成立一罪。學理
    上所稱「集合犯」之職業性、營業性或收集性等具有重複特
    質之犯罪均屬之，例如經營、從事業務、收集、販賣、製造
    、散布等行為概念者是（最高法院95年度台上字第4686號刑
    事判決意旨參照）。準此，被告丙○○、乙○○自民國98年
    9月10日起至98年10月13日為警查獲之日止，在其經營之上
    開電子遊戲場內，固定擺設如附表編號一之賭博性電子遊戲
    機具供不特定人賭玩，渠等之行為在性質上均具有反覆性，
    並在密切接近之一定時間及空間內反覆從事以電子遊戲機具
    與不特定人對賭之行為，具有學理上所稱集合犯之營業性，
    於行為概念上，應評價為包括一罪之集合犯，而各論以一罪
    。另被告丙○○、乙○○2人就上開賭博犯行，有犯意之聯
    絡及行為之分擔，應論以共同正犯。爰審酌被告2人擺設電
    子遊戲機台與人賭博財物之經營規模、經營期間、該等賭博
    遊藝場造成助長社會逸樂風氣之危害，兼衡被告丙○○、乙○○、丁○○等之行為態樣、智識程度暨犯罪後坦承犯行、
    態度良好等一切情狀，分別量處如主文所示之刑，並諭知易
    服勞役之折算標準。
四、扣案附表編號一之「龍鳳」1台、「捷豹」1台、「超級神龍
    」1台、「豹中豹2代」1台、「賽馬」1台、「滿貫大亨」3
    台、「王冠迷十三」4台、「超悟空」6台、「幸運鬥地主」
    1 台、「幸運接龍」2台等賭博性電動機具合計21台（含Ｉ
    Ｃ板21塊）及附表編號二之代幣合計6315枚，因擺設電動賭
    博機賭博，擺設人每日開機營業時起，即處於隨時供不特定
    賭客投幣與其對賭之狀態，就擺設人而言，每日一旦開機營
    業，即應認已開始賭博行為，故不論查獲時有無賭客在場賭
    博，或是否全部現場機具均有賭客把玩對賭，現場查扣之電
    子遊戲機具均屬當場賭博之器具，均應依刑法第266條第2項
    沒收之（司法院（八０）廳刑一字第1448號、（八二）廳刑
    一字第883號函文意旨參照）。至扣案如附表編號3所示之現
    金1,200元，則係被告丁○○洗分所得之現金，經被告乙○○交付該員收執，業經其等供明在卷（見本院卷第12頁背面
    ），故上開扣案現金即非屬在賭檯或兌換籌碼處之財物，而
    屬被告丁○○所有並為其因犯賭博罪所得之物，應併依刑法
    第38條第1項第3款規定，在被告丁○○之罪刑項下宣告沒收
    之。另兌換帳單2紙，與被告等人所犯上開賭博犯行尚無直
    接關連性，且非屬違禁物，爰不予宣告沒收，併此敘明。
五、起訴意旨雖認被告丙○○、乙○○2人擺設電子遊戲機具，
    供不特定顧客賭博之犯行，涉犯刑法第268條之意圖營利，
    供給賭博場所及聚眾賭博罪嫌。惟按刑法第266條第1項所處
    罰者，為賭博行為；同法第268條所處罰者，為供給賭博場
    所或聚眾賭博行為。而刑法第266條第1項係從自己賭博行為
    獲得利益；同法第268係從供給賭博場所或聚眾賭博行為獲
    取利益，並非自賭博行為獲利。因此不能以賭博之人，提供
    賭具或賭博場所，有贏錢之意圖，且有較大之獲利機會，即
    認該賭博之人之行為該當刑法第268條之罪。另在店家擺設
    電動賭博機具供人投幣玩樂，縱依該機器之設計結構，店家
    之勝率較高，惟其輸贏之或然率仍屬不確定，其性質係以該
    機器代替自己，與人在公眾得出入之場所賭博，與意圖營利
    供給賭博場所或聚眾賭博，係由他人賭博不同，且擺設電動
    賭博機具供人玩樂，店家仍係憑偶然之事實以決定財物之得
    喪，並無何從中抽取金錢圖利之情形，與刑法第268條意圖
    營利之要件尚屬有間。是被告被告丙○○、乙○○2人雖在
    公眾得出入之場所，擺設電子遊戲機，並以該電子遊戲機充
    作電動賭博機具，係以該機器代替被告與人在公眾得出入之
    場所賭博，與意圖營利供給賭博場所，由他人賭博或聚眾賭
    博行為不同，應與刑法第268條構成要件不符。另參以我國
    刑法於95年7月1日修正施行前，經營電子遊戲場而從事賭博
    犯行者，於司法實務上，均係適用修正施行前刑法第267條
    常業賭博罪而非刑法第268條之意圖營利提供場所或聚眾賭
    博罪。亦即司法實務上均認擺設電玩者，係以電子遊戲機與
    把玩者賭博，並藉以圖利營生。而前開常業賭博罪之規定，
    於95年7月1日刑法修正施行後業已廢除而無從適用。然擺設
    電玩者之行為應無僅因法律修正而改變其性質成為意圖營利
    提供賭博場所或聚眾賭博之理。聲請意旨此部分所論，容有
    未洽。惟此部分倘另構成意圖營利，供給賭博場所犯行，檢
    察官認與前揭論罪之賭博犯行間之關係為想像競合犯之裁判
    上一罪關係，故不另為無罪判決之諭知，附此敘明。
六、依刑事訴訟法第299條第1項前段、第273條之1第1項、第310
    條之2、第454條第2項，刑法刑法第28條、第266條第1項、
    第2項、第42條第3項前段、第38條第1項第3款，刑法施行法
    第1條之1，判決如主文。
七、如不服本判決應於收受本判後10日內向本院提出上訴書狀，
    並應敘述具體理由。如未敘述上訴理由者，應於上訴期間屆
    滿後20日內向本院補提理由書狀（均須按他造當事人之人數
    附繕本、切勿逕送上級法院）。
本案經檢察官甲○○到庭執行職務
中    華    民    國    99    年    2     月    26    日
                  刑事第九庭    法  官  蔡奇秀
以上正本證明與原本無異。
如不服本判決應於收受本判決後10日內向本院提出上訴書狀，並
應敘述具體理由。其未敘述上訴理由者，應於上訴期間屆滿後20
日內向本院補提理由書狀（均須按他造當事人之人數附繕本）「
切勿逕送上級法院」。
                                書記官  蕭伊舒
中    華    民    國    99    年    2     月    26    日
附錄本案論罪科刑法條：
刑法第266條
在公共場所或公眾得出入之場所賭博財物者，處 1 千元以下罰金
。但以供人暫時娛樂之物為賭者，不在此限。
當場賭博之器具與在賭檯或兌換籌碼處之財物，不問屬於犯人與
否，沒收之。
附表
編號一：「龍鳳」1台、「捷豹」1台、「超級神龍」1台、「豹
        中豹2代」1台、「賽馬」1台、「滿貫大亨」3台、「王
        冠迷十三」4台、「超悟空」6台、「幸運鬥地主」1台
        、「幸運接龍」2台（含ＩＣ板21塊）。
編號二：代幣6315枚。
編號三：賭資新台幣1200元。

司法院資訊處製作；財團法人民間司法改革基金會備份。
